【裁判字號】    97,訴,532
【裁判日期】    970409
【裁判案由】    違反槍砲彈藥刀械管制條例
【裁判全文】
臺灣臺中地方法院刑事判決               97年度訴字第532號
公  訴  人  臺灣臺中地方法院檢察署檢察官
被      告  甲○○
                    （另案
選任辯護人  蘇顯讀律師
上列被告因違反槍砲彈藥刀械管制條例案件，經檢察官提起公訴
（九十六年度偵字第二八七六九號），本院判決如下：
    主    文
甲○○未經許可，持有可發射子彈具有殺傷力之改造手槍，處有
期徒刑年年貳月，併科罰金新台幣拾萬元，罰金如易服勞役
，以新台幣仟元折算壹日；扣案之改造手槍壹支（槍枝管制編
號：0000000000號、含彈匣壹個）及非制式子彈拾貳
顆，均沒收。又未經許可，販賣可發射子彈具有殺傷力之改造手
槍未遂，處有期徒刑年，併科罰金新台幣拾萬元，罰金如易
服勞役，以新台幣仟元折算壹日；扣案之改造手槍壹支（槍枝
管制編號：0000000000號、含彈匣壹個）及非制式子
彈拾貳顆，均沒收。應執行有期徒刑伍年拾月，併科罰金新台幣
伍拾萬元，罰金如易服勞役，以新台幣仟元折算壹日；扣案之
改造手槍壹支（槍枝管制編號：0000000000號、含彈
匣壹個）及非制式子彈拾貳顆，均沒收。
    犯罪事實
一、甲○○明知其於民國九十四年六月間某日，在臺中市東光市
    場內所收受由姓名年籍均不詳、自稱宋先生之成年男子所交
    付用以抵償欠款之由仿ＢＥＲＥＴＴＡ廠八四型半自動手槍
    製造，換裝土造金屬槍機及槍管而成，擊發功能正常，可供
    擊發適用子彈使用，而具殺傷力之改造手槍一支及由金屬彈
    殼組合直徑八點九加減零點五mm金屬彈頭而成，可擊發而具
    殺傷力之非制式子彈十八顆均屬槍砲彈藥刀械管制條例所列
    管之槍枝及彈藥，非經中央主管機關內政部許可，不得持有
    ，竟仍予以收受而無故持有之；嗣於九十六年十二月初，因
    甲○○缺錢花用，竟另基於販賣上開槍、彈之犯意，先透過
    在臺中市○○路之跳蚤市場擺攤之姓名年籍均不詳、綽號「
    眼鏡」之成年男子得知吳澤垣欲購買槍枝並留有聯絡電話，
    遂於九十六年十二月三日上午，撥打電話與吳澤垣相約在臺
    中市太原火車站對面之環保市場見面，嗣吳澤垣依約到場後
    ，甲○○隨即向吳澤垣表示其有Ｂ級槍枝一支欲售新台幣（
    下同）九萬元，附贈子彈六顆，另欲購買子彈則為一顆八百
    元，亦有Ａ級槍枝一支欲售十二萬元，附贈子彈六顆，另欲
    購買子彈亦為一顆八百元等語，經吳澤垣表示願以九萬元之
    價格購買甲○○所有上開改造手槍一支及非制式子彈十八顆
    ，然需籌措現金後，甲○○再與吳澤垣約定於同日下午五時
    三十分許，在臺中市○○路與向上南路口之公園內為上開交
    易，嗣經甲○○攜帶上開改造手槍一支及非制式子彈十八顆
    到場並提出供吳澤垣檢視時，即為警當場查獲，並扣得上開
    改造手槍一支（含彈匣一個）及子彈十八顆（其後鑑驗試射
    六顆）。
二、案經臺中縣警察局豐原分局報請臺灣臺中地方法院檢察署檢
    察官偵查起訴。
    理    由
一、訊據被告甲○○固坦承伊確有於上開時、地無故持有上開具
    有殺傷力之槍、彈，其後又與吳澤垣達成買賣上開槍、彈交
    易之約定，然尚未交付槍、彈及收取價金即為警於上開時、
    地查獲等情供認不諱，復經證人吳澤垣迭次於警詢及偵查中
    證述詳實，且有臺中縣警察局槍枝初步檢視報告表及刑案現
    場照片八幀附卷足佐（附於警卷第二一至二七頁），而將上
    開扣案之改造手槍一支及子彈十八顆送請內政部警政署刑事
    警察局鑑定結果，認為係由仿ＢＥＲＥＴＴＡ廠八四型半自
    動手槍製造，換裝土造金屬槍機及槍管而成，擊發功能正常
    ，可供擊發適用子彈使用，而具殺傷力之改造手槍及由金屬
    彈殼組合直徑八點九加減零點五mm金屬彈頭而成，可擊發而
    具殺傷力之非制式子彈，亦有該局九十六年十二月二十八日
    刑鑑字第０九六０一八五三七五號槍彈鑑定書存卷足參（附
    於九十六年度偵字第二八七六九號偵查卷第十八至二一頁）
    ，足見被告上開部分之自白，核與事實相符。惟被告甲○○
    仍矢口否認伊有何未經許可，販賣可發射子彈具殺傷力之手
    槍及子彈未遂之犯行，辯稱：自稱宋先生之人實為宋治邦，
    而方為吳澤垣所稱綽號「金仔」之人，又綽號「眼鏡」則係
    伊友人陳章國，因陳章國向伊告知宋治邦業已逃至大陸，伊
    若缺錢可販售上開槍、彈予吳澤垣，並提供吳澤垣之聯絡電
    話，伊始與吳澤垣聯絡販賣上開槍、彈之事宜，然伊遭警查
    獲後始知吳澤垣乃因有案遭判刑，為能減刑始偽以欲向伊購
    買上開槍、彈，故本案有員警為陷害教唆之情，伊於員警陷
    害教唆前原無販賣上開槍、彈之犯意，是上開所為尚無成立
    販賣未遂云云，並請求傳訊證人宋治邦、陳章國及吳澤垣以
    證其說。然查：
（一）首觀諸被告不僅前於警詢及偵查中數度就伊持有上開槍彈
      之來源為說辭不一之供述，且於偵查中業已陳稱伊因本案
      入所後，因舍友勸伊不要放棄，要供出友人，伊始於偵查
      中改稱上開槍、彈確實係宋先生綽號「金仔」於上開時、
      地所交付用以抵償債務者等語在卷（詳見偵查案卷第十四
      頁），可見倘若被告確有供出所持有上開槍、彈上手之意
      ，且明知宋治邦即為該名宋先生之人，蓋無於偵查中未表
      明上情，猶仍含糊陳稱上開槍、彈係宋先生即綽號「金仔
      」者所交付之餘地。基上，堪認被告事後於本院審理中辯
      稱綽號「金仔」者亦即逃至大陸之宋治邦即為交付伊上開
      槍、彈之上源，且可證本件係屬陷害教唆云云，已非有據
      。況且，依被告先後供述之情節，既亦可見被告販賣上開
      槍、彈之過程顯與伊所指宋治邦即宋先生之人無涉，則被
      告就本案是否成立陷害教唆，而聲請傳訊證人宋治邦，即
      認為無予傳喚之必要。
（二）另按所謂「陷害教唆」，係指行為人原不具犯罪之故意，
      純因司法警察之設計教唆，始萌生犯意，進而實施犯罪構
      成要件之行為者而言。申言之，因「陷害教唆」係司法警
      察以引誘或教唆犯罪之不正當手段，使原無犯罪故意之人
      因而萌生犯意而實施犯罪，再進而蒐集其犯罪之證據或予
      以逮捕偵辦；縱其目的係在於查緝犯罪，但其手段顯然違
      反憲法對於基本人權之保障，且已逾越偵查犯罪之必要程
      度，對於公共利益之維護並無意義，其因此等違反法定程
      序所取得之證據資料，應不具有證據能力。又「陷害教唆
      」與警方對於原已具有犯罪故意並已實施犯罪行為之人，
      以所謂「釣魚」之偵查技巧蒐集其犯罪證據之情形有別，
      自不得混為一談，此有最高法院九十二年度台上字第四五
      五八號判決可資參照。而查，依被告前於警詢及偵查中分
      別供稱：「我去年至臺中市○○路跳蚤市○○街時，曾告
      訴市場賣空氣槍綽號『眼鏡』之男子我曾購買改造手槍無
      法脫手，想賣掉，今日（即九十六年十二月三日）我來臺
      中到眼鏡的攤位找他，他拿吳澤垣名片給我，要我自己處
      理，所以我就在東光路上一間超商前之公共電話主動打電
      話給吳澤垣，我就問吳澤垣說聽說你要買東西，吳先生就
      說對，我們就約下午在跳蚤市場見面談好以九萬元價格交
      易。」（詳見警詢案卷第六頁）及「因為我缺錢，金仔都
      沒有來，所以我想說把槍枝賣掉，是我打電話給證人問他
      是否需要買槍。」（詳見偵查案卷第十四頁）等語，參以
      證人吳澤垣前於警詢及偵查中證稱：「我在市場遇到賣空
      氣手槍綽號『阿國』之男子，請他幫我找『金仔』，並將
      我行動電話號碼留給阿國，他如遇到金仔能聯絡我。今日
      即十二月三日上午九時三十一分許，我接到自稱阿國朋友
      之男子打電話給我，約我至環保市場見面，我與朋友一同
      前往，見到後阿國就引我與該男子見面……，小張問我是
      否需要手槍，我就告訴他我沒有錢，小張就要我去籌錢，
      所以我就來向警方檢舉。他沒有帶槍來與我見面，只是口
      頭告訴我他有槍枝，詢問我是否要購買，我便向警方檢舉
      後，小張約我十三時在環保市場交易，我向他說我沒籌到
      錢……後來小張又改約十七時三十分……，所以我就來向
      警方檢舉。（問：小張今日打電話給你，約你見面時，事
      先是否有告訴你為何事？）電話中小張沒有說，他說見面
      後再談，見面後才知道他要向我兜售槍枝，我才向警方檢
      舉。」（詳見警詢案卷第十一至十三頁）及「三日早上被
      告打電話給我，約我到市場見面，問我是否要鐵仔（台語
      ），我沒回答…，他跟我約下午一時再打給我，他留這些
      時間給我去籌錢……之後我就去報警。」（詳見偵查案卷
      第十三頁）等情，堪認被告乃係先有販賣上開槍、彈牟利
      之意圖後，始主動聯絡吳澤垣是否為上開買賣槍、彈之交
      易，而屬已具有犯罪故意並已實施犯罪行為之人，本案尚
      無任何員警先行教唆證人吳澤垣以引誘被告犯罪之不正當
      手段蒐集被告犯罪之證據或予以逮捕偵辦，而使原不具犯
      罪故意之被告萌生犯意之情，甚為明確。綜上，被告以前
      揭情詞置辯，洵屬無據，而被告就本案是否為陷害教唆之
      情，聲請傳訊證人陳章國及吳澤垣部分，亦認無傳喚之必
      要，附此說明。綜上所述，本案事證明確，被告之上開犯
      行，均堪予認定。
二、核被告所為，係犯槍砲彈藥刀械管制條例第八條第四項之未
    經許可，持有可發射子彈具有殺傷力之手槍罪、同條例第十
    二條第四項之未經許可，持有子彈罪、同條例第八條第五項
    、第一項之未經許可，販賣可發射子彈具有殺傷力之手槍未
    遂罪、同條例第十二條第五項、第一項之未經許可，販賣子
    彈未遂罪。又被告於九十六年十二月三日同時販賣上開手槍
    一支及子彈十八顆未遂之行為，當然均包含持有性質，故其
    持有行為應為販賣行為所吸收，均不另論罪。被告自九十四
    年六月間某日起至九十六年十二月三日販賣槍、彈未遂前止
    以一持有行為觸犯前開持有手槍罪及持有子彈罪二罪，為想
    像競合犯，應從一重之未經許可持有可發射子彈具有殺傷力
    之手槍罪處斷。被告於九十六年十二月三日以一販賣未遂行
    為觸犯前開販賣手槍未遂罪及販賣子彈未遂罪二罪，亦為想
    像競合犯，應從一重之未經許可，販賣可發射子彈具有殺傷
    力之手槍未遂罪處斷。被告已著手於販賣槍枝未遂罪行之實
    行而不遂，為未遂犯，爰依刑法第二十五條第二項規定減輕
    其刑。被告所犯上開持有槍枝罪及販賣槍枝未遂罪二罪間，
    犯意各別，行為互殊，應予分論併罰。爰各審酌被告持有可
    發射子彈，具殺傷力之手槍一支與具殺傷力之子彈十八顆等
    物，對社會治安具有重大危害，又其欲行販賣槍、彈然未遂
    ，另未持上開槍、彈犯案及其犯罪後之態度等一切情狀，各
    量處如主文所示之刑，並各諭知罰金易服勞役之折算標準，
    且定其應執行之刑及諭知罰金易服勞役之折算標準。至扣案
    之改造手槍一支（槍枝管制編號：0000000000號
    、含彈匣壹個）及非制式子彈十二顆（另扣案子彈六顆經於
    鑑定時試射完畢，故失其違禁物之性質），均係違禁物，爰
    依刑法第三十八條第一項第一款之規定，宣告沒收。
據上論斷，應依刑事訴訟法第二百九十九條第一項前段，槍砲彈
藥刀械管制條例第八條第五項、第一項、第四項、第十二條第五
項、第一項、第四項，刑法第十一條前段、第二十五條第二項、
第五十五條、第四十二條第三項、第五十一條第五款、第七款、
第三十八條第一項第一款，判決如主文。
中    華    民    國    97    年    4     月    9     日
              刑事第四庭  審判長法  官
                                法  官
                                法  官
以上正本證明與原本無異。
如不服本判決，應於送達後十日內向本院提出上訴狀(須附繕本)
，上訴於台灣高等
法院台中分院。
                                書記官  陳佳君
中    華    民    國    97    年    4     月    9     日
附錄論罪科刑法條
槍砲彈藥刀械管制條例第八條
未經許可，製造、販賣或運輸鋼筆槍、瓦斯槍、麻醉槍、獵槍、
空氣槍或第4條第1項第1款所定其他可發射金屬或子彈具有殺傷
力之各式槍砲者，處無期徒刑或5年以上有期徒刑，併科新臺幣
1千萬元以下罰金。
未經許可，轉讓、出租或出借前項所列槍枝者，處5年以上有期
徒刑，併科新臺幣1千萬元以下罰金。
意圖供自己或他人犯罪之用，而犯前二項之罪者，處無期徒刑或
 7 年以上有期徒刑，併科新臺幣 1 千萬元以下罰金。
未經許可，持有、寄藏或意圖販賣而陳列第 1 項所列槍枝者，
處3年以上10年以下有期徒刑，併科新臺幣700萬元以下罰金。
第 1 項至第 3 項之未遂犯罰之。
槍砲彈藥刀械管制條例第十二條


司法院資訊處製作；財團法人民間司法改革基金會備份。
